【裁判字號】    97,交聲,506
【裁判日期】    970220
【裁判案由】    聲明異議
【裁判全文】
臺灣臺中地方法院交通事件裁定         97年度交聲字第506號
原處分機關  交通部公路總局臺中區監理所豐原監理站
異議人即
受處分人    甲○○
上列受處分人因違反道路交通管理處罰條例案件，對於交通部公
路總局臺中區監理所豐原監理站於中華民國九十七年一月三十日
所為之處分（豐監稽違字第裁六三－ＨＣ0000000號裁決
書）聲明異議，本院裁定如下：
    主  文
原處分撤銷。
甲○○自用小客車駕駛人駕駛汽車，經測試檢定酒精濃度超過規
定標準，吊扣小型車駕駛執照壹拾貳個月。
    理  由
一、原處分機關交通部公路總局臺中區監理所豐原監理站略以：
    異議人即受處分人（下稱受處分人）甲○○於民國九十七年
    一月二十一日二十三時三十八分許，駕駛車牌號碼ＮＹ－三
    四八八號自用小客車，在臺中縣梧棲鎮○○路與臺中縣梧棲
    鎮○○路口處，因「現場經違規人接受酒精測定器測試吐氣
    所含酒精濃度○‧三四毫克」之違規，遭臺中縣警察局清水
    分局以中縣警交字第ＨＣ0000000號依法舉發。雖道
    路交通管理處罰條例第六十八條已修正刪除受吊扣駕駛執照
    處分時，吊扣其持有各級車類之駕駛執照之規定，惟汽車駕
    駛人因違反道路交通管理處罰條例第三十五條第一項第一款
    規定受吊扣駕駛執照處分，如無當時駕駛車種之駕駛執照，
    仍應吊扣其持有其他車種之駕駛執照，主要係考量其違規行
    為對道路交通秩序之維持及道路交通安全已生較大影響，基
    於一人一照之原則，故吊扣其持有之駕駛執照，以限制其繼
    續駕車行使道路之權利，係屬駕駛行為之限制，非因其駕駛
    車種不同而有所差異；故本站遂於九十七年一月三十日以豐
    監稽違字第裁六三－ＨＣ0000000號裁決書裁處駕駛
    人罰鍰新臺幣（下同）一萬九千五百元，吊扣職業聯結車駕
    駛執照十二個月，施以道安講習，於法無不合云云。
二、異議意旨略以：原處分機關吊扣其賴以維生之職業聯結車駕
    照，已影響其生活家計，爰聲明異議，請求撤銷原處分，另
    為適當之處罰等語。
三、按汽車駕駛人，駕駛汽車經測試檢定酒精濃度超過規定標準
    者，處一萬五千元以上六萬元以下罰鍰，並當場移置保管其
    車輛及吊扣其駕駛執照一年，道路交通管理處罰條例第三十
    五條第一項第一款定有明文。經查:
  (一)道路交通管理處罰條例第六十八條業於九十四年十二月十四
    日修正，並自九十五年三月一日施行，修正前之道路交通管
    理處罰條例第六十八條規定：「汽車駕駛人，因違反本條例
    及道路交通安全規則之規定，受吊扣或吊銷駕駛執照處分時
    ，吊扣或吊銷其持有各級車類之駕駛執照。」而修正後之道
    路交通管理處罰條例第六十八條規定：「汽車駕駛人，因違
    反本條例及道路交通安全規則之規定，受吊銷駕駛執照處分
    時，吊銷其持有各級車類之駕駛執照。」，依修正後道路交
    通管理處罰條例第六十八條之規定，受吊扣駕駛執照處分時
    ，不再吊扣其持有各級車類之駕駛執照，僅於受吊銷駕駛執
    照處分時，始吊銷其持有各級車類之駕駛執照，而限縮原條
    文之適用範圍。故依修正後道路交通管理處罰條例第六十八
    條之規定，受吊扣駕駛執照處分時，不再吊扣其持有各級車
    類之駕駛執照，僅於受吊銷駕駛執照處分時，始吊銷其持有
    各級車類之駕駛執照（臺灣高等法院臺中分院九十六年度交
    抗字第一三六號裁定意旨參照）。
  (二)本件違規行為係發生於九十七年一月二十一日，自應依修正
    後之道路交通管理處罰條例第六十八條裁處。按修正後道路
    交通管理處罰條例第六十八條之規定，既將「吊扣」二字刪
    除，是依前揭說明，駕駛人受吊扣駕駛執照處分時，不再吊
    扣其持有各級車類之駕駛執照，故原處分機關於作成吊扣駕
    駛執照處分時，應就行為人所應吊扣之駕駛執照種類明確指
    示，始符合依法行政原則。查受處分人係駕駛自小客車違規
    ，有臺中縣警察局中縣警交字第ＨＣ0000000號舉發
    違反道路交通管理事件通知單一份附卷可憑，是依前揭說明
    ，其依法所受之處分應為限制其駕駛自小客車之權利，即吊
    扣其小型車駕駛執照。至於公路機關因汽車駕駛人取得高一
    級車類之駕駛資格者，應換發駕駛執照，並准其駕駛較低級
    車類之車輛，而已領有職業聯結車駕駛執照者，得駕駛大客
    車、大貨車、小型車、輕型機器腳踏車的規定，而於實務上
    僅逐級核給汽車駕駛執照一張，致持有職業聯結車駕駛執照
    者，因駕駛普通小型車違規，而須吊扣小型車普通駕駛執照
    時，產生執行之困難；惟行政機關本應時時因應法令之變更
    ，而精進其行政執行成效，不能因執行稍有困難，即置立法
    修正通過之條文不予遵守適用，是原處分機關上開理由難據
    為原處分並無不當之理由。至於受處分人因本件違規而受罰
    鍰一萬九千五百元、施以道安講習部分，受處分人未就此部
    分聲明異議，本院自無庸另為裁處，併予敘明。
  (三)綜上所述，原處分機關未審酌及此，逕為裁罰，即難認為允
    當，從而，本件異議為有理由，爰撤銷原處分改諭知如主文
    第二項所示之處罰。
據上論斷，應依道路交通管理處罰條例第八十七條第二項，道路
交通案件處理辦法第二十條，裁定如主文。
中    華    民    國    97    年    2     月    20    日
                    交通法庭    法  官  戴博誠
上正本證明與原本無異。
如不服本裁定，應於送達後五日內，向本院提出抗告狀。
                                書記官  林政佑
中    華    民    國    97    年    2     月    20    日


司法院資訊處製作；財團法人民間司法改革基金會備份。
